【裁判字號】    98,訴,3312
【裁判日期】    981027
【裁判案由】    毒品危害防制條例
【裁判全文】
臺灣板橋地方法院刑事判決              98年度訴字第3312號
公  訴  人  臺灣板橋地方法院檢察署檢察官
被      告  甲○○
上列被告因毒品危害防制條例案件，經檢察官提起公訴（98年度
毒偵字第5157號），本院合議庭裁定改依簡式審判程序，判決如
下：
    主  文
甲○○施用第一級毒品，累犯，處有期徒刑玖月，扣案之第一級
毒品海洛因壹包（含包裝袋，檢驗後淨重零點壹伍參公克）沒收
銷燬之，扣案之注射針筒參支，均沒收；又施用第二級毒品，累
犯，處有期徒刑伍月，扣案之第二級毒品甲基安非他命壹包（含
包裝袋，檢驗後淨重零點零參玖捌公克），沒收銷燬之，扣案之
安非他命吸食器壹組，沒收。應執行有期徒刑壹年，扣案之第一
級毒品海洛因及第二級毒品甲基安非他命各壹包（均含包裝袋，
檢驗後分別淨重零點壹伍參公克、零點零參玖捌公克），均沒收
銷燬之，扣案之注射針筒參支及安非他命吸食器壹組，均沒收。
    事  實
一、甲○○前(1)因施用毒品案件，經依本院以94年度毒聲字第24
    0 號裁定送觀察、勒戒後，因認有繼續施用毒品之傾向，復
    經依本院以94年度毒聲字第741 號裁定令入戒治處所施以強
    制戒治，於民國94年12月14日停止其處分釋放出所，並由臺
    灣板橋地方法院檢察署檢察官以95年度戒毒偵字第4 號案件
    為不起訴處分確定；(2)又於96年間因施用毒品案件，經本院
    以96年度易緝字第131 號判處有期徒刑3 月確定，甫於97年
    10月7 日易科罰金執行完畢。
二、甲○○明知海洛因、甲基安非他命分係屬毒品危害防制條例
    第2 條第2 項第1 款、第2 款所定之第一級、第二級毒品，
    不得持有、施用，詎仍不知悔改，於前述強制戒治執行完畢
    釋放後5 年內，復分別基於施用第一級毒品海洛因、第二級
    毒品甲基安非他命之犯意，於98 年7月14日凌晨4 時許，在
    臺北縣新莊市○○路212 巷4 弄8號3樓之1 之住處內，以針
    筒注射及將毒品放入吸食器燒烤之方式，分別施用海洛因及
    甲基安非他命毒品各1 次。嗣因另案遭通緝，而為警於同日
    17時許，在臺北縣新莊市○○路212 巷4 弄8 號前查獲，並
    在其上址住處內，扣得其所有第一級毒品海洛因1 包（驗餘
    淨重0.1530公克）、第二級毒品甲基安非他命1 包（驗餘淨
    重0.0398公克），暨分別供施用毒品海洛因及甲基安非他命
    之用之注射針筒3 支及吸食器1 組等物。
三、案經臺北縣政府警察局新莊分局報告臺灣板橋地方法院檢察
    署檢察官偵查起訴。
    理  由
一、被告甲○○所犯係死刑、無期徒刑、最輕本刑為3 年以上有
    期徒刑以外之罪，其於準備程序中就前揭被訴事實為有罪之
    陳述，經受命法官告知簡式審判程序之旨，並聽取其與公訴
    人之意見後，本院合議庭認為適宜由受命法官獨任進行簡式
    審判程序，爰依刑事訴訟法第273 條之1 第1 項規定，裁定
    由受命法官獨任進行簡式審判程序，合先敘明。
二、上揭事實，業據被告於本院審理時供承不諱，且被告於98年
    7 月14日為警採集尿液送驗之結果，呈現嗎啡、甲基安非他
    命之陽性反應，有台灣檢驗科技股份有限公司98年7 月31日
    濫用藥物檢驗報告（檢體編號為：D0000000號）及臺北縣政
    府警察局新莊分局偵辦毒品危害防制條例案被移送人姓名代
    碼對照表等各1 紙在卷可參。並有注射針筒3 支及吸食器1
    組，暨白色粉末及白色結晶各1 包扣案可資佐證，且上開白
    色粉末及結晶經送驗後，確分別含有海洛因及甲基安非他命
    成分（均含包裝袋，檢驗前分別淨重0.155 公克、0.04公克
    ；檢驗後分別淨重0.153 公克、0.0398公克），亦有交通部
    民用航空局航空醫務中心98年8 月3 日毒品鑑定書2 紙在卷
    可考。足徵被告之自白與事實相符，堪以採信。是本案事證
    明確，被告施用第一級毒品海洛因及第二級毒品甲基安非他
    命之犯行，洵堪認定。
三、按犯毒品危害防制條例第10條之罪，經觀察、勒戒後，認無
    繼續施用毒品之傾向，應即釋放，並為不起訴處分；認有繼
    續施用毒品之傾向者，應由檢察官聲請法院裁定令入戒治處
    所施以強制戒治，至無繼續戒治之必要，強制戒治期滿，應
    即釋放，由檢察官為不起訴處分。經觀察勒戒、強制戒治執
    行完畢釋放後，5 年內再犯第10條之罪，依93年1 月9 日修
    正施行之毒品危害防制條例第23條第2 項規定意旨，應由檢
    察官偵查起訴。經查：本件被告前因施用毒品案件，經本院
    以94年度毒聲字第240 號裁定送觀察、勒戒後，因認有繼續
    施用毒品之傾向，復經依本院以94年度毒聲字第741 號裁定
    令入戒治處所施以強制戒治，於94年12月14日停止其處分釋
    放出所，並由臺灣板橋地方法院檢察署檢察官以95年度戒毒
    偵字第4 號案件為不起訴處分確定等情，有臺灣高等法院被
    告前案紀錄表1份 在卷可考，詎仍不知戒絕毒癮，於觀察、
    勒戒、強制戒治執行完畢釋放後5 年內，再犯本件毒品危害
    防制條例第10條之罪，依前開規定，應予依法論科。
四、論罪科刑及沒收：
  (一)查海洛因、甲基安非他命分別係毒品危害防制條例第2 條第
    2 項第1 款、第2 款所稱之第一級、第二級毒品，不得非法
    持有及施用。核被告所為，係犯毒品危害防制條例第10條第
    1 項、第2 項之施用第一級毒品罪、第二級毒品罪。被告本
    次持有第一級毒品海洛因、第二級毒品甲基安非他命之低度
    行為，皆已為施用之高度行為所吸收，均不另論罪。又被告
    施用第一級毒品海洛因及第二級毒品甲基安非他命之犯行間
    ，犯意各別，罪名互殊，應予分論併罰。又被告有事實欄所
    載之前科紀錄，甫於97年10月7 日易科罰金執行完畢乙情，
    有上開前案紀錄表1 份在卷足憑，其於有期徒刑之刑之執行
    完畢後，5 年內故意再犯本件有期徒刑以上之上開2 罪，均
    為累犯，皆應依法加重其刑。爰審酌被告雖經觀察勒戒、強
    制戒治，卻仍未能斷戒施用毒品惡習，屢犯施用毒品之罪，
    顯見其戒治意志不堅，缺乏戒絕毒癮之動機，本應從重量刑
    以收刑罰教化之效，惟念其施用毒品係對己身殘害，並未造
    成他人具體危害，且於犯後坦承犯行，態度尚稱良好等一切
    情狀，酌情分別量處如主文所示之刑，並定其應執行之刑，
    以示儆懲。
  (二)末以，扣案之白色粉末及白色晶體各1 小包經送驗結果（均
    含包裝袋，檢驗前分別淨重0.155 公克、0.04公克；檢驗後
    分別淨重0.153 公克、0.0398公克），確分別含毒品海洛因
    及甲基安非他命成分，業已認明如前，又因毒品鑑驗一般係
    以傾倒之方式，將包裝袋內之第一級毒品海洛因倒出而與包
    裝袋分離而稱重，必要時，輔以刮杓刮取袋內粉末，然無論
    依何種方式分離，包裝袋內分別均有極微量之第一級毒品海
    洛因及第二級毒品甲基安非他命殘留，此業經法務部調查局
    以93年3 月19日調科壹字第09300113060 函釋在案，此為本
    院職務上已知之事實，是足認前開二空包裝袋，其內分別含
    有極微量第一級毒品海洛因及第二級毒品甲基安非他命殘留
    而無法析離，應整體視為查獲之第一級毒品海洛因及第二級
    毒品甲基安非他命，俱應依毒品危害防制條例第18條第1 項
    前段之規定，不問屬於犯人與否，均沒收銷燬之；至送鑑耗
    損之海洛因及甲基安非他命粉末既已滅失，自無庸再予宣告
    沒收銷燬之必要。至扣案注射針筒3 支及吸食器1 組均屬被
    告所有，且分別為供本件被告施用第一級及第二級毒品犯行
    所用之物乙節，業據被告於本院審理中供承在卷，爰依刑法
    第38條第1 項第2 款，併予宣告沒收。
據上論斷，應依刑事訴訟法第273 條之1 第1 項、第299 條第1
項前段，毒品危害防制條例第10條第1 項、第2 項、第18條第1
項前段，刑法第11條、第47條第1 項、第51條第5 款、第38條第
1 項第2 款，判決如主文。
本案經檢察官陳旭華到庭執行職務。
中    華    民    國    98    年    10   月    27     日
                  刑事第十庭  法  官  鄭凱文
以上正本證明與原本無異。
如不服本判決應於收受本判決後10日內向本院提出上訴書狀，並
應敘述具體理由，如未敘述上訴理由者，應於上訴期間屆滿後20
日內補提理由書狀於本院（均須按他造當事人之人數附繕本）「
切勿逕送上級法院」。
                              書記官  陳筱惠
中    華    民    國    98    年     10   月    27    日
附錄本案論罪法條：
毒品危害防制條例第10條：
施用第一級毒品者，處6 月以上5 年以下有期徒刑。
施用第二級毒品者，處3 年以下有期徒刑。


司法院資訊處製作；財團法人民間司法改革基金會備份。
